【裁判字號】    97,交聲,11
【裁判日期】    970229
【裁判案由】    違反道路交通管理處罰條例聲明異議
【裁判全文】
臺灣苗栗地方法院交通事件裁定          97年度交聲字第11號
原處分機關  交通部公路總局新竹區監理所苗栗監理站
異  議  人  乙○○
即受處分人          國民身分證.
上列受處分人因違反道路交通管理處罰條例案件，對於交通部公
路總局新竹區監理所苗栗監理站所中華民國97年1 月4 日所為處
分（原處分案號：竹監苗字第裁54-Z00000000號）聲明異議，本
院裁定如左：
        主  文
異議駁回。
        理  由
一、按汽車裝載時，載運人客、貨物不穩妥，行駛時顯有危險者
    ，處汽車駕駛人新臺幣3 千元以上9 千元以下罰鍰，道路交
    通管理處罰條例第30條第1項第7款定有明文。次按貨車行駛
    高速公路及快速公路，裝載之貨物，應嚴密覆蓋、捆紮牢固
    。復按貨車之裝載，裝載物必須在底板分配平均，不得前伸
    超過車頭以外，體積或長度非框式車廂所能容納者，伸後長
    度最多不得超過車輛全長百分之30，並應在後端懸掛危險標
    識，日間用三角紅旗，夜間用紅燈或反光標識。廂式貨車裝
    載貨物不得超出車廂以外，高速公路及快速公路交通管制規
    則第21條第1 項前段及道路交通安全規則第79條第1 項第2
    款分別定有明文。
二、本件受處分人即異議人乙○○駕駛車牌號碼916-TD號自用大
    貨車，於民國96年10月24日12時許，行經國道三號高速公路
    北上73公里處，因貨車載運塑膠管，超出後板架，裝載不穩
    妥，行駛有危險，經內政部警政署國道公路警察局第六警察
    隊員警當場攔停，並以異議人駕駛該部汽車有違反道路交通
    管理處罰條例第30條第1 項第7 款規定之行為掣單舉發，嗣
    經異議人於應到案日期前向原處分機關提出申訴，經原處分
    機關請舉發單位即內政部警政署國道公路警察局第六警察隊
    調查結果，仍認異議人有前開違規行為，原處分機關乃依前
    揭道路交通管理處罰條例第30條第1 項第7 款規定，於97年
    1 月4 日裁處罰鍰新臺幣3 千元。
三、本件異議人乙○○經合法傳喚無正當理由不到庭，觀其聲明
    異議意旨固不否認其於上開時間駕駛上揭自用大貨車，行經
    上述路段之事實，惟辯稱略以：異議人駕駛上開汽車所載運
    之塑膠管在出場前都有依一定數量綑為一起，且一綑有分為
    4 個地方做為綑綁點，在後方所伸出的長度也未超過法規所
    規定全長百分之30，且後端處有懸掛危險識，並無不當，為
    此聲明異議，請求撤銷原處分等語。經查：
（一）證人即當場取締之警員甲○○於97年2 月21日到庭具結證
      稱：「（如何判斷他載運不穩妥？）裝載的貨物可能會掉
      下來，或途中會掉落。這是預防性的做為，因為他載得很
      高，後面的水管已超出後板架，而且沒有覆網托住後面防
      止滑落。他的管子每一根不是同一規格，途中加速、起步
      或爬坡，都有可能往後滑落」、「（實際上他有超長嗎？
      ）當時沒有測量，但有超出後板架」、「（當時他的車子
      有懸掛危險標誌或三角紅旗嗎？）沒有，我有檢查過。」
      等語綦詳，有該日訊問筆錄在卷可參，並有內政部警政署
      國道公路警察局第六警察隊96年12月14日公警六交字第09
      60673057號函附卷足憑。按證人甲○○為原處分機關認定
      受處分人有上開違規行為之原證人，其在本院調查時到庭
      具結，在本院法官面前以言詞證述本件訴訟上之待證事實
      （即異議人於前揭時地駕駛上開自用大貨車裝載時，其載
      運貨物綑綁未牢固，裝載不穩妥，行駛時顯有危險）。由
      其證述已足認異議人裝載時，有載運貨物不穩妥，行駛顯
      有危險之違規事實屬實。況查卷存資料並無任何積極證據
      足以證明甲○○上開證述虛偽，亦查無任何足以令人確信
      甲○○之證述為不可採之品性證據或前科證據存在。本院
      自不得僅以證人甲○○為本件開單舉發受處分人違規之員
      警而全盤抹煞其在訴訟上所具有之原證人資格。
（二）再觀之甲○○提出當日舉發卷附之貨車照片1 幀，其上顯
      示貨車裝載之物為塑膠管，車後欄板已平放，塑膠管裝載
      之高度已超越車頭，左右車身僅以竹竿架著固定，並未另
      外加裝任何固定設施，亦無用覆網或帆布包覆，更無如異
      議人所云有在車子後端懸掛危險標誌之旗識；且該車除裝
      載塑膠管外，塑膠管下方又裝載紙箱，而塑膠管之口徑大
      小不一，靠近駕駛座方向之塑膠管有擺放傾斜之現象，塑
      膠管下方之網子僅覆蓋紙箱部分，經核與證人甲○○證稱
      ：「異議人的車輛旁邊是用竹竿架著固定的，而且水管已
      超過竹竿的高度，就是照片上紅色竹竿頭的部分，後面又
      沒有托覆網。一般來說，要全部用網子或帆布包覆住，在
      覆網或帆布外再用繩子綑綁住，旁邊用鐵管支撐」、「他
      底下是散裝的塑膠管頭，網子是網那個部分，上面又疊放
      塑膠管。」等語之情節相符，是以，本件貨車行駛於前開
      高速公路上，在高速行駛下，單純以繩索綑綁，左右再僅
      以竹竿支撐之塑膠管拉力是否足夠，令人懷疑，且裝載物
      品種類、規格不一，本件實易造成滑落，而影響交通安全
      ，參以異議人復未就其如何加裝固定設施提出其他證據證
      明，是本件貨車裝載貨物不穩妥，行駛顯有危險等情，應
      堪認定。
（三）況按交通警員製單舉發違反道路交通管理處罰條例所列之
      違規事實，本質上為行政處分，係公務員基於職務上權力
      ，依法就特定之具體事件所為具公法上效果之單方行政行
      為，基於公務員為公法上行為具有公信力之原則，該行政
      處分當可被推定為真正，其據以依法處分之事實認定亦為
      正確無誤，反之，若謂公務員一切行政行為均需預留證據
      以證其實，則國家行政勢必窒礙難行，據此，刑事訴訟法
      就犯罪證據有關之規定中，與屬行政秩序罰之交通違規裁
      罰本旨不合之部分，自不在準用之列。本件異議人僅以上
      開詞語置辯，認應撤銷裁罰，然既未就執勤員警之舉發有
      誤提出確實證據以供調查，亦無任何證據足資證明有捏造
      事實違法取締之情事，使本院對證人甲○○之證述產生合
      理懷疑，則執勤警員本其維護交通秩序、安全職責所為之
      舉發，自應受到合法、正確之推定。
三、綜上，異議人確有於前揭時地裝載貨物不穩妥，行駛顯有危
    險之行為，是其所辯，尚不足採信，本件事證明確，異議人
    之違規行為，應堪認定。原處分機關依上開道路交通管理處
    罰條例第30條第1 項第7 款之規定裁處罰鍰新台幣3 千元，
    核無違誤，本件異議人之異議為無理由，自應將其異議駁回
    。
據上論斷，應依道路交通案件處理辦法第19條，裁定如主文。
中    華    民    國    97    年    2     月    29    日
                          交通法庭    法  官  林卉聆
右正本證明與原本無異。
如不服本裁定，應於裁定送達後五日內向本院提出抗告狀。(應附
繕本)
                                      書記官  葉政
中    華    民    國      97    年    3    月   1     日


司法院資訊處製作；財團法人民間司法改革基金會備份。
